【裁判字號】    89,訴,827
【裁判日期】    891213
【裁判案由】    違反槍砲彈藥刀械管制條例
【裁判全文】
臺灣桃園地方法院刑事判決                          八十九年度訴字第八二七號
    公  訴  人  臺灣桃園地方法院檢察署檢察官
    被      告  乙○○
    指定辯護人  本院公設辯護人  陳瑞明
右列被告因違反槍砲彈藥刀械管制條例案件，經檢察官提起公訴（八十九年度偵字第
七四八八號），本院判決如左：
    主      文
乙○○共同未經許可製造可發射子彈具有殺傷力之改造玩具手槍，處有期徒刑伍年壹
月，併科罰金新台幣伍萬元，罰金如易服勞役，以銀元參佰元即新台幣玖佰元折算壹
日。扣案改造九二手槍壹枝（槍枝管制編號：0000000000，含彈匣壹個）
、錫塊參條、鐵管貳支均沒收。被訴共同未經許可製造爆裂物未遂部分無罪。
    事      實
一、乙○○與甲○○（所涉共同未經許可製造可發射子彈具有殺傷力之改造玩具手槍
    部分，另案經臺灣高等法院判處有罪，而上訴最高法院中）於民國八十八年五月
    間，在台北縣三重市某工廠，以新台幣（下同）六千元代價購得仿ＢＥＲＥＴＴ
    Ａ廠半自動手槍製造之金屬玩具手槍及玩具槍用金屬彈殼五顆（不具殺傷力之子
    彈）。嗣因該玩具手槍之槍管損壞斷裂，即基於共同製造具有殺傷力槍枝之犯意
    ，於同年八月間未經許可，在甲○○位於桃園縣桃園市○○路一０００號八樓之
    住處，由乙○○以電烙鐵將焊錫焊在甲○○擔任社區保全人員時製作監視系統剩
    餘材料之銅管上後，隨即由甲○○將前開仿ＢＥＲＥＴＴＡ廠半自動手槍製造之
    金屬玩具手槍主要結構之槍管更換前開乙○○所焊接之土製槍管，改造成為具有
    殺傷力之改造九二手槍（槍枝管制編號：0000000000）。其後並於上
    開甲○○之住處，陸續將衛生筷塞入上開購得之彈殼內，再裝填至該改造之九二
    手槍內朝厚紙板試射擊發成功。八十八年九月間，甲○○在其上址住處，將前開
    具有殺傷力之改造九二手槍委託丙○○保管藏置在桃園縣八德市○○○街三四巷
    十四號住處車庫內。嗣於同年十二月十五日凌晨零時十分許，甲○○在其住處為
    警查獲，並扣得供改造玩具手槍所用之錫塊三條、鐵管二支及與改造犯行無涉之
    電鑽一組、鋼珠、黑色火藥暨顆粒火藥各一罐、炸彈設計圖一張、定時器一個、
    鑽頭暨活動板手各一盒、挫刀及電鎔槍各二支、彈簧一條等物，又循線於同日凌
    晨一時三十分許，在桃園縣八德市○○○街二十九號查獲丙○○，由其帶領至位
    於桃園縣八德市○○○街三十四巷十四號車庫內，扣得前開具殺傷力之改造九二
    手槍及丙○○所有與本件改造犯行無涉之仿ＣＯＬＴ廠半自動手槍製造之塑膠玩
    具手槍一枝、甲○○所有與本件改造犯行無涉之玩具槍用底火二片及火藥一包等
    物，始循線查獲上情。
二、案經台灣桃園地方法院檢察署檢察官自動檢舉偵查起訴。
    理      由
壹、有罪部分：
一、訊據被告乙○○固不否認伊曾幫甲○○以電烙鐵將銲錫銲在作監視系統剩餘材料
    的銅管上之事實，惟矢口否認有何違反槍砲彈藥刀械管制條例犯行，辯稱：伊並
    沒有與甲○○去買玩具手槍，伊是去工廠買監視器，並不知甲○○有選購玩具手
    槍，更未與甲○○一起改造玩具手槍，且伊自八十八年八月後，就沒有與甲○○
    聯絡云云。然查：
    （一）證人甲○○於本院調查程序中證稱：伊與被告乙○○於八十七、八十八年
          間，因同在保全公司服務而認識，伊與被告間並無金錢往來也沒有任何之
          不愉快，而於八十八年五月間，有與被告至三重市工廠買貝瑞塔道具槍，
          因其等在跳蚤雜誌上看到該處有賣這種產品，其等先以電話聯絡，賣方叫
          其等在三重的某處便利商店前等，再帶其等到工廠內選購，當時伊與被告
          看雜誌，覺得很好玩，想去買回來收藏，價格是六千元，其等買回來放在
          伊家中，於八十八年八月間，伊與被告發現槍管斷了，伊即提議被告將監
          視器材的銅管以銲錫銲上去，看能否將它變成原來的樣子，改造行為是在
          伊位於桃園市○○路一○○○號八樓的住處，其等二人均在場，被告在銲
          時伊在旁邊看，伊與被告有一起試射過那把槍，但不知有殺傷力等語在卷
          （見本院八十九年十月二十七日訊問筆錄），並核與其於所涉槍砲案件（
          本院八十九年度訴字第三四八號，下稱上開案件）之警訊、偵審中所供述
          之情節均相符，而佐以被告於本院調查程序中亦供稱：伊與甲○○之間並
          沒有利害關係，亦無任何仇隙等語（見本院八十九年八月十八日訊問筆錄
          ），堪認被告倘無右揭共同改造玩具手槍之犯行，衡常證人甲○○當無故
          意設詞誣陷被告之必要。況依證人甲○○上開證述，其本身並未完全推諉
          責任，而尚應負共同改造玩具手槍之罪責，益足證證人甲○○上開證詞應
          屬真實可信。
    （二）又被告於上開案件之本院調查程序中亦供承：黑色手槍鋼管是伊焊上去的
          ；證人甲○○確有交付金屬槍管囑伊焊接於玩具手槍等情（見上開案件本
          院卷第三五、六七頁），復有被告與證人甲○○共同製造而成暨丙○○寄
          藏之改造九二手槍乙枝、供被告等改造槍枝所用之錫塊三條扣案足資佐證
          ，及扣押物品清單二紙附卷可稽（附於八十八年度偵字第一八八七○號偵
          查卷第二十、二一頁）。
    （三）再者，該改造之九二手槍壹枝經送內政部警政署刑事警察局鑑定，結果認
          ：「一、‧‧‧，認係仿ＢＥＲＥＴＴＡ廠半自動手槍製造之金屬玩具手
          槍，換裝土造金屬槍管改造而成，機械性能良好，可擊發適用子彈，認具
          殺傷力。」，有該局八十八年十二月三十一日刑鑑字第一三八七四二號鑑
          驗通知書一紙附卷可稽（見八十九年度他字第三四九號偵查卷第五頁）。
          參酌被告乙○○供稱渠等曾持槍射試（見上開案件本院卷第六八頁），而
          證人甲○○於上開案件本院訊問時亦不否認前後二次將其裝填衛生筷改造
          而成之子彈裝入扣案之改造九二手槍試射，朝家中厚紙板可順利擊發（見
          上開案件本院卷第七四頁），則如朝他人人身射擊，自足以造成人體傷害
          ，可見上開被告等改造而成之九二手槍顯然具殺傷力無疑。
    （四）至被告雖辯自八十八年八月之後，伊即未與證人甲○○見面乙節，而證人
          甲○○於本院調查程序中亦證稱：伊於八十八年八月份住院時，被告來看
          過伊一次，之後即很少見面等語（見本院八十九年十月二十七日訊問筆錄
          ），然被告既自承曾幫證人甲○○將金屬槍管焊接於玩具手槍一節，則被
          告於事後是否與證人甲○○未曾見面，乃無礙於本件犯行之成立，是尚無
          法據此即為被告有利之認定甚明。綜上，被告所辯顯係事後卸責之詞，委
          無足取。本件事證已經明確，被告右揭犯行，堪以認定，應依法論科。
二、核被告乙○○所為係犯槍砲彈藥刀械管制條例第十一條第一項未經許可製造可發
    射子彈具殺傷力槍枝罪。其與甲○○就上揭未經許可製造可發射子彈具殺傷力槍
    枝犯行，有犯意之聯絡及行為之分擔，皆為共同正犯。至於在甲○○住處查獲之
    火藥經送內政部警政署刑事警察局鑑定，結果認：「‧‧‧二、１、編號１檢出
    ：碳粉、鋁粉、硫磺、鎂粉、氯酸鉀、硝酸鉀等煙火類火藥成分。２、編號２檢
    出：碳粉、鋁粉、硫磺、鎂粉、硝酸鉀等煙火類火藥成分。」有該局八十九年一
    月二十四日刑鑑字第一三八七四０號鑑驗通知書一紙附卷可稽。就該鑑驗通知書
    所示之火藥，是否屬於槍砲彈藥刀械管制條例所示之主要組成零件再向內政部警
    政署刑事警察局函查，結果認「‧‧‧四、本局八十九年一月二十四日刑鑑字第
    一三八七四０號鑑驗通知書所載鑑驗物品（火藥二包），均係煙火類火藥，依據
    內政部八十六年十一月二十四日台（八六）內警字第八六七０六八三號公告，火
    藥為爆裂物之主要組成零件。」，惟扣案火藥是否確為管制彈藥之主要零件一節
    ，涉及被告是否成立同條例第十三條第四項之犯罪，公訴人就此部分並未起訴，
    且此部分與起訴事實亦無裁判上一罪之關係，是其等此部分犯行應由檢察官另行
    偵辦。爰審酌被告乙○○違法改造槍枝之犯行，雖足以危害公共安全，但被告與
    甲○○持有扣案改造九二手槍僅在家中射擊厚紙板，其等均未持之供犯罪使用，
    行為尚非嚴重，及其品行、智識程度暨犯罪後態度等一切情狀，酌情量處如主文
    所示之刑，並諭知罰金易服勞役之折算標準，用資懲儆。
三、次按人民身體之自由應予保障，憲法第八條設有明文。限制人身自由之法律，其
    內容須符合憲法第二十三條所定要件。保安處分係對受處分人將來之危險性所為
    拘束其身體、自由等之處置，以達教化與治療之目的，為刑罰之補充制度。本諸
    法治國家保障人權之原理及刑法之保護作用，其法律規定之內容，應受比例原則
    之規範，使保安處分之宣告，與行為人所為行為之嚴重性、行為人所表現之危險
    性，及對於行為人未來行為之期待性相當。槍砲彈藥刀械管制條例第十九條第一
    項規定：「犯第七條、第八條、第十條、第十一條、第十二條第一項至第三項、
    第十三條第一項至第三項之罪，經判處有期徒刑者，應於刑之執行完畢或赦免後
    ，令入勞動場所，強制工作，其期間為三年。」此項規定不問對行為人有無預防
    矯治其社會危險性之必要，一律宣付強制工作三年，限制其中不具社會危險性之
    受處分人之身體、自由部分，其所採措施與所欲達成預防矯治之目的及所需程度
    ，不合憲法第二十三條所定之比例原則。犯上開條例第十九條所定之罪，不問對
    行為人有無預防矯治其社會危險性之必要，一律宣付強制工作三年之部分，與本
    解釋意旨不符，應自本解釋公布之日起不予適用。犯該條例第十九條第一項所列
    舉之罪，依個案情節符合比例原則部分，固應適用該條例宣告保安處分，司法院
    大法官會議解釋第四百七十一號解釋可資參照。查本件被告乙○○先前並無違反
    槍砲彈藥刀械管制條例案件之不法非行，有台灣高等法院被告全國前案紀錄表附
    卷足稽，顯見犯罪習性並非嚴重，再考諸被告製造槍枝完成後並未持之犯罪等情
    （依甲○○所述僅持之在家中射擊厚紙板），尤徵尚無重大破壞社會秩序之情事
    ，且其行為並未造成實害，應認其尚不具社會危險性，無預防矯治其社會危險性
    之必要。是以本件被告所為行為之嚴重性、行為人所表現之危險性及對於行為人
    未來行為之期待性與所犯槍砲彈藥刀械管制條例第十九條第一項所列舉之罪，並
    不符合比例原則，參考上述司法院大法官會議解釋意旨，本件爰不依該條例規定
    宣告被告等保安處分，附此說明。
四、(1)扣案之具殺傷力改造九二手槍壹枝（槍枝管制編號：0000000000，
    含彈匣一個）係違禁物，應依刑法第三十八條第一項第一款規定，宣告沒收之。
    另扣案之錫塊三條、鐵管二支，訊據被告乙○○固不否認為伊所有，惟矢口否認
    為供犯本件之罪所用之物，辯稱：上開物品為伊作監視器之零件云云，然扣案之
    錫塊三條、鐵管二支均為供製造槍枝所用之物，業經證人甲○○於上開案件之本
    院及臺灣高等法院（八十九年度上訴字第二六八九號）審理中供認在卷（見上開
    案件本院卷第三六頁、臺灣高等法院卷八十九年八月二十二日訊問筆錄），是被
    告所辯要無足採，堪認上開錫塊三條、鐵管二支係被告所有供犯本件之罪所用之
    物，爰依刑法第三十八條第一項第二款規定，併予宣告沒收。
    (2)至警方在甲○○住處扣案之電鑽一組、鋼珠、鑽頭暨活動板手各一盒、挫刀及
    電鎔槍各二支、彈簧一條等物，因無證據足資證明與被告所犯本件之罪有何關聯
    ，故不宣告沒收。至被告製造槍枝所用之電烙鐵，因可供日常生活之用，尚無沒
    收之必要，亦不諭知沒收。
貳、無罪部分：
一、公訴意旨略以：被告乙○○與甲○○二人基於共同犯意之聯絡，於八十八年五月
    間某日，未經許可，在甲○○位於桃園縣桃園市○○路一０００號八樓之十三住
    處，先由被告乙○○繪製炸彈設計圖，再由其等二人以透明塑膠罐、定時器、火
    藥、鋼珠、水泥固化物等製造爆裂物，惟尚僅填具水泥固化物等物而未填具火藥
    ，因而未具殺傷力而未遂。因認被告等共同涉犯槍砲彈藥刀械管制條例第七條第
    五項、第一項未經許可製造爆裂物未遂罪嫌云云。
二、按犯罪事實應依證據認定之，無證據不得推定其犯罪事實。且不能證明被告犯罪
    者，應諭知無罪之判決，刑事訴訟法第一百五十四條、第三百零一條第一項定有
    明文。又按認定不利於被告之事實，須依積極證據，苟積極證據不足為不利於被
    告事實之認定時，即應為有利於被告之認定，更不必有何有利之證據，最高法院
    三十年上字第八一六號判例可資參照。再者，事實之認定，應憑證據，如未能發
    現相當證據，或證據不足以證明，自不能以推測或擬制之方法，為裁判之基礎，
    最高法院四十年臺上第八十六號判例亦容資參照。
三、本件公訴人指訴被告乙○○與甲○○共同犯有槍砲彈藥刀械管制條例第七條第五
    項、第一項未經許可製造爆裂物未遂罪嫌，揆其理由，無非係以證人甲○○於警
    訊中供認不諱，且有如事實欄所載之電鑽一組、鋼珠、黑色火藥暨顆粒火藥各一
    罐、炸彈設計圖一張、定時器一個、鑽頭暨活動板手各一盒、挫刀及電鎔槍各二
    支、錫塊三條、鐵管二支、彈簧一條等物扣案可資佐證，且有內政部警政署刑事
    警察局鑑驗通知書附卷可稽，及參以倘若被告非與甲○○，一同製造該爆裂物，
    又何有繪製設計圖之理一情，資為論據。
四、訊之被告乙○○固坦認公訴人所指之爆裂物係自伊家中取得之事實，惟堅決否認
    有何製造爆裂物犯行，辯稱，該爆裂物係幫客戶做聖誕節裝飾燈用器材之一部分
    ，並非伊所製造之爆裂物等語。經查：
（一）關於公訴人認被告乙○○所繪製炸彈設計圖，再由被告乙○○與甲○○等二人
      以透明塑膠罐、定時器、火藥、鋼珠、水泥固化物等製造爆裂物，惟尚僅填具
      水泥固化物而未填具火藥，因而未具殺傷力而未遂乙節，經查該公訴人所指爆
      裂物（或土製炸彈半成品）經送鑑驗結果，已經鑑驗機關認為「該枚土製炸彈
      半成品，係一直徑七公分、高十二公分之透明塑膠罐，內裝直徑三公分、高二
      公分之水泥塊，無火藥及引爆裝置，非爆裂物，不具破壞性與殺傷力。」，有
      內政部警政署刑事警察局八十九年三月十四日刑偵五字第三一六八二號爆炸（
      裂）物鑑驗處理通知書附卷足考。足認公訴人所指在甲○○家中查獲之透明塑
      膠罐內填具水泥固化物非屬爆裂物，要無可疑。從而能否僅憑在甲○○住處查
      獲上開物品，而以推測或擬制之方法，遽行推論被告乙○○與甲○○已著手製
    造爆裂物，實非無疑。
（二）嗣本院再以該爆裂物之鑑驗通知書、甲○○住處查獲火藥（鑑驗機關以八十九
      年一月二十四日刑鑑字第一三八七四０號鑑驗通知書認均含煙火類火藥成份）
      及被告乙○○所繪製之炸彈設計圖等所生相關問題向鑑驗機關函查，經該機關
      函覆結果為「‧‧‧二、有關本局八十九年三月十四日刑偵五字第三一六八二
      號鑑驗通知書所載鑑驗物品，係透明塑膠罐內裝水泥塊之非爆裂物，亦非公告
      列管之爆裂物主要組成零件。就該目前存在之狀態，非屬爆裂物之某一階段，
      換言之，該鑑驗物品並非土製炸彈半成品。如加上火藥或貴院來函附件（二）
      鑑定之物品（按即甲○○住處查獲之煙火類火藥），因無開關及引爆裝置，仍
      無法成為槍砲彈藥刀械管制條例所列管之炸彈或爆裂物。三、前開土製炸彈半
      成品，並非依貴院來函所示設計圖（按即被告乙○○繪製之炸彈設計圖）所製
      成。」，有內政部警政署刑事警察局八十九年五月十九日（八九）刑偵五字第
      六０八四五號函附卷可稽。足徵該塑膠罐內填具水泥固化物並非依被告乙○○
      所繪製之炸彈設計圖所製造，其間並無關連；該塑膠罐縱然加上甲○○家中查
      獲之火藥亦不能成為爆裂物；且該塑膠罐其內有水泥固化物現在存在之狀態非
      屬爆裂物之某一階段。是以不能僅憑該塑膠罐其內填具水泥固化物，而據此逕
      行認定被告乙○○與甲○○已著手製造爆裂物。
（三）又被告乙○○所繪之製炸彈設計圖，縱依前揭內政部警政署刑事警察局八十九
      年五月十九日函文說明三後段所載：「‧‧‧依該設計圖可製造完成如槍砲彈
      藥刀械管制條例所列管之炸彈或爆裂物。」。然該送驗之土製炸彈半成品（按
      即塑膠罐其內填具水泥固化物），並非依該設計圖所製造，已如前述，是其等
      尚未依該炸彈設計圖，對於製造爆裂物構成要件之行為，開始著手實行，而至
      多僅止於著手製造要件行為以前之準備行動，係屬預備行為，依槍砲彈藥刀械
      管制條例之規定，並不處罰預備犯，則要乏所據對於被告乙○○予以論罪科刑
      甚明。
（四）綜上所述，公訴人所舉之證據，不足以證明被告乙○○犯罪，此外復查其他積
      極證據證明被告確有公訴人所指與甲○○共同製造爆裂物之犯行，揆諸前引法
      條及判例之說明，被告犯罪不能證明，爰依法為無罪之諭知。
據上論斷，應依刑事訴訟法第二百九十九條第一項前段、第三百零一條第一項，槍砲
彈藥刀械管制條例第十一條第一項，刑法第十一條前段、第二十八條、第四十二條第
二項、第三十八條第一項第一款、第二款，現行法規所定貨幣單位折算新台幣條例第
二條，罰金罰鍰提高標準條例第二條，判決如主文。
本案經檢察官何祖舜到庭執行職務。
中      華      民      國    八十九    年       十二     月    十三    日
                                  臺灣桃園地方法院刑事第二庭
                                      法  官    王美玲
右正本證明與原本無異。
如不服本判決，應於判決送達後十日內向本院提出上訴狀( 應附繕本 )，上訴於
臺灣高等法院。
                                      書記官    陳靜娟
中      華      民      國    八十九    年       十二     月    十三    日
附錄本案論罪科刑法條全文
槍砲彈藥刀械管制條例第十一條
未經許可，製造、販賣或運輸第四條第一款所稱其他可發射金屬或子彈具有殺傷力之
各式槍砲者，處五年以上有期徒刑，併科新台幣一千萬元以下罰金。
未經許可，轉讓、出租或出借前項所列槍砲者，處三年以上十年以下有期徒刑，併科
新台幣七百萬元以下罰金。
意圖供自己或他人犯罪之用，而犯前二項之罪者，處無期徒刑或七年以上有期徒刑，
併科新台幣一千萬元以下罰金。
未經許可，持有、寄藏或意圖販賣而陳列第一項所列槍枝者，處一年以上七年以下有
期徒刑，併科新台幣七百萬元以下罰金。
第一項至第三項之未遂犯罰之。


司法院資訊處製作；財團法人民間司法改革基金會備份。
